臺灣臺北地方法院刑事判決
111年度簡上字第92號
上  訴  人
即  被  告  傅懋璿




上列上訴人即被告因偽造文書案件，不服本院刑事庭於中華民國
111年3月7日所為110年度簡字第946號第一審刑事簡易判決（聲
請簡易判決處刑案號：110年度偵緝字第665號），提起上訴，本
院管轄之第二審合議庭判決如下：
    主  文
上訴駁回。
    事  實
一、傅懋璿與黃允承係朋友關係，傅懋璿於民國110年6月5日前
    之某時，向黃允承借用其國民身分證及普通重型機車駕駛執
    照而取得上述證件。詎傅懋璿未得黃允承之授權或同意，竟
    意圖為自己不法之所有，基於行使偽造私文書、詐欺取財及
    冒用身分而使用他人交付之國民身分證之犯意，分別於附表
    所示時間、地點，持黃允承所交付之國民身分證及普通重型
    機車駕駛執照，冒用黃允承身分，在如附表「申請文件」欄
    所示文件之「偽造之署押位置」欄位，偽簽「黃允承」之署
    名，佯以黃允承本人欲申辦行動電話門號，再將如附表「申
    請文件」欄所示文件連同黃允承上述雙證件影本，分別持向
    如附表所示中華電信股份有限公司（下稱中華電信）、遠傳
    電信股份有限公司（下稱遠傳電信）、台灣大哥大股份有限
    公司（下稱台哥大電信）、亞太電信股份有限公司（下稱亞
    太電信）之直營門市、特約服務中心、通訊行承辦人員申辦
    門號而行使之，使各該承辦人員誤信係黃允承本人申辦門號
    而陷於錯誤，將如附表「申請文件」欄所示文件等資料提供
    予各該電信公司，並交付如附表「電信公司及門號」欄所示
    各行動電話門號SIM卡，及就附表編號3部分同時交付Google
     Nest Mini智慧音箱1個。傅懋璿因而詐得上開物品，足以
    生損害於黃允承及上述各電信公司對於門號申辦業務及客戶
    身分管理之正確性。
二、案經黃允承訴由新北市政府警察局新店分局報告臺灣臺北地
    方檢察署（下稱臺北地檢署）檢察官偵查後聲請以簡易判決
    處刑。
    理  由
一、程序部分：
　㈠按被告於第二審經合法傳喚，無正當之理由不到庭者，得不
    待其陳述，逕行判決；對於簡易判決有不服而上訴者，準用
    上開規定，刑事訴訟法第371條、第455條之1第3項分別定有
    明文。上訴人即被告傅懋璿（下稱被告）經合法傳喚，無正
    當理由未到庭，有個人戶籍資料查詢結果、送達證書、臺灣
    高等法院被告前案紀錄表、刑事報到單附卷可稽(見本院二
    審卷第43、65、71頁)，揆諸上開規定，爰不待其陳述逕為
    一造缺席判決。
　㈡證據能力：
　　本案認定事實所引用之卷證資料，屬於傳聞之供述部分，檢
    察官、被告於言詞辯論終結前均未予爭執，本院審酌該等證
    據資料製作時之情況，並無違法不當及證明力明顯過低之情
    況，與本案待證事實具有關聯性，而本案認定事實所引用之
    非供述證據，並無證據證明係公務員違背法定程序所取得，
    依刑事訴訟法第158條之4反面解釋，均得為證據。
二、認定事實所憑之證據及理由
　　上述事實，業據被告於偵查時及本院原審調查程序中均坦承
    犯罪（見臺北地檢署110年度偵緝字第665號卷【下稱偵緝卷
    】第39至40頁，本院原審卷第37至40頁），核與證人即告訴
    人黃允承於警詢及偵查中證述之情節相符（見臺北地檢署10
    9年度偵字第20583號卷【下稱偵卷】第7至9頁、第123至124
    頁），並有如附表「申請文件」欄所示各文件在卷可佐（見
    偵卷第15至37頁、第91至97頁、第105至115頁、第129至141
    頁），足認被告上述任意性自白與事實相符，堪以採憑。綜
    上，本件事證已臻明確，被告犯行洵堪認定，應依法論科。
三、論罪科刑及駁回上訴之理由：
　㈠罪名：
　1.核被告所為，均係犯刑法第216條、第210條之行使偽造私文
    書罪、同法第339條第1項之詐欺取財罪及戶籍法第75條第3
    項之冒用身分而使用他人交付之國民身分證罪。
  2.至聲請簡易判決處刑意旨就被告上述犯行雖均漏未論以刑法
    第339條第1項之詐欺取財及戶籍法第75條第3項之冒用身分
    而使用他人交付之國民身分證等罪，惟該部分犯罪事實均經
    載明於聲請簡易判決處刑書之犯罪事實欄，故此部分仍屬起
    訴範圍，且經原審向被告諭知罪名（見本院原審卷第37頁）
    ，對於被告防禦權行使並無妨礙，爰依法變更起訴法條。
　㈡罪數關係：
　1.被告於附表「申請文件」欄所示文件上，偽造「黃允承」署
    名之行為，分別為其偽造私文書之階段行為，而偽造私文書
    之低度行為，復為行使之高度行為所吸收，均不另論罪。
  2.按同時偽造同一被害人之多件同類文書時，其被害法益仍僅
    一個，不能以其偽造之文書件數，計算其法益。此與同時偽
    造不同被害人之文書時，因有侵害數個人法益，係一行為觸
    犯數罪名者迥異（最高法院89年度台上字第2730號判決意旨
    參照）。因此，被告分別於附表編號1、3、4所示之時間、
    地點，偽造如附表「申請文件」欄所示數文件而申辦各行動
    電話門號，各係於密切接近之時、地所為，且侵害同一之法
    益，依一般社會健全概念，在時間差距上，難以強行分開，
    在刑法評價上，以視為數個舉動之接續施行，合為包括之一
    行為予以評價，較為合理，均屬接續犯，而各論以一罪。
　3.被告就上述犯行均係以一行為同時觸犯上開行使偽造私文書
    、詐欺取財及冒用身分而使用他人交付之國民身分證等數罪
    名，為想像競合犯，應依刑法第55條前段規定，均從一重之
    行使偽造私文書罪處斷。
　4.被告所犯如附表所示4罪，犯意各別，行為互殊，應予分論
    併罰。　　
　㈢對原審判斷之認定：
  1.被告上訴意旨略以：因經濟狀況不佳且須負擔家中開銷，無
    法繳納罰金及入監服刑，請求能從輕量刑云云，而提起本案
    上訴。惟按量刑之輕重，係屬事實審法院得依職權自由裁量
    之事項，苟以行為人之責任為基礎，並已斟酌刑法第57條各
    款所列情狀，而未逾越法定刑度，即不得遽指為違法（最高
    法院72年台上字第6696號判例意旨參照）。
　2.原審以被告犯罪事證明確，審酌被告犯行、未與告訴人及各
    電信公司達成和解，及參酌其智識程度、家庭經濟生活狀況
    、各次犯罪動機、目的、手段、犯後態度、告訴人及各電信
    公司所受損害等一切情狀，就被告所為犯行分別量處如附表
    「宣告刑」欄所示之刑，並均諭知易科罰金之折算標準；後
    就沒收部分敘明：各該文件上如附表「偽造之署押」欄所示
    偽造之「黃允承」署押共15枚，依刑法第219條規定宣告沒
    收，另就詐得之Google Nest Mini智慧音箱1臺（附表編號3
    ），依刑法第38條之1第1項前段、第3項之規定宣告沒收，
    並於全部或一部不能沒收或不宜執行沒收時，追徵其價額。
    經核原判決認事用法均無違誤，其量刑並未逾越法定刑之範
    圍，亦無裁量逾越或濫用之違法情事，沒收諭知亦無不當，
    上訴意旨徒以量刑過重，指摘原判決不當，為無理由，應予
    駁回。
據上論斷，應依刑事訴訟法第455條之1第1項、第3項、第368條
、第371條，判決如主文。
本案經檢察官林劭燁聲請簡易判決處刑，檢察官黃振城到庭執行
職務。
中　　華　　民　　國　　111 　年　　11　　月　　24　　日
　　　　　　　　　刑事第十三庭  審判長法　官　林鈺珍
                  　　　              法　官　吳玟儒
　　　　　　　　　　　　　　　　　　  法　官　洪甯雅
以上正本證明與原本無異。
本件不得上訴。
     　　　　　　　　　　　　　　　　 書記官　胡嘉玲
中　　華　　民　　國　　111 　年　　11　　月　　24　　日
◎附表：
編號 時間 地 點 電信公司及門號 申請文件 偽造之署押位置 偽造之署押 詐得財物 宣   告   刑 1 109年6月5日 新北市○○區○○路000號（中華電信新店中正特約中心） ⑴ 中華電信行動電話門號0000000000號（聲請簡易判決處刑書誤載為0000000000號） 中華電信行動寬頻（租用/異動）申請書 「客戶簽章」欄（見偵卷第19頁） 「黃允承」之署名1枚  左列門號SIM 卡1張 傅懋璿犯行使偽造私文書罪，處有期徒刑肆月，如易科罰金，以新臺幣壹仟元折算壹日。      中華電信行動寬頻業務服務契約 「立契約人」欄（見偵卷第21頁） 「黃允承」之署名1枚       中華電信個人資料蒐集告知聲明書 「簽名」欄（見偵卷第23頁） 「黃允承」之署名1枚      ⑵ 中華電信行動電話門號0000000000號 中華電信行動寬頻（租用/異動）申請書 「客戶簽章」欄（見偵卷第31頁） 「黃允承」之署名1枚 左列門號SIM 卡1張      中華電信行動寬頻業務服務契約 「立契約人」欄（見偵卷第33頁） 「黃允承」之署名1枚       中華電信個人資料蒐集告知聲明書 「簽名」欄（見偵卷第35頁） 「黃允承」之署名1枚   2 109年6月6日 新北市○○區○○路000號（遠傳電信新店中正直營門市） 遠傳電信行動電話門號0000000000號 遠傳電信行動寬頻業務服務申請書 「申請人簽章」欄（見偵卷第93頁） 「黃允承」之署名1枚 左列門號SIM 卡1張 傅懋璿犯行使偽造私文書罪，處有期徒刑肆月，如易科罰金，以新臺幣壹仟元折算壹日。 3 109年6月5日 新北市○○區○○路000號（台哥大電信新店中正特約加盟店） 台哥大電信行動電話門號0000000000號 台哥大電信行動電話行動寬頻業務異動申請書 「本人簽章」欄（見偵卷第105頁） 「黃允承」 之署名1枚 左列門號SIM 卡1張及Google Nest Mini智慧音箱1臺 傅懋璿犯行使偽造私文書罪，處有期徒刑肆月，如易科罰金，以新臺幣壹仟元折算壹日。      「申請人簽名」欄（見偵卷第113頁） 「黃允承」之署名1枚   4 109年6月5日 新北市○○區○○路0段00號（電橋國際通訊科技有限公司新店分公司） ⑴ 亞太電信行動電話門號0000000000號 亞太電信行動電話服務申請書 文件下方「簽名」欄（見偵卷第131頁） 「黃允承」之署名1枚 左列門號SIM 卡1張 傅懋璿犯行使偽造私文書罪，處有期徒刑肆月，如易科罰金，以新臺幣壹仟元折算壹日。      亞太電信專案同意書 「申請人簽名」欄（見偵卷第132頁） 「黃允承」之 署名1枚        「立同意書人」欄（見偵卷第133頁） 「黃允承」之署名1枚      ⑵ 亞太電信行動電話門號0000000000號 亞太電信行動電話服務申請書 文件下方「簽名」欄（見偵卷第137頁） 「黃允承」之署名1枚 左列門號SIM 卡1張      亞太電信專案同意書 「申請人簽名」欄（見偵卷第138頁） 「黃允承」之署名1枚        「立同意書人」欄（見偵卷第139頁） 「黃允承」之署名1枚